臺灣高等法院民事判決
110年度上字第279號
上  訴  人  劉俊偉  
被  上訴人  陳彥文  
上列當事人間請求侵權行為損害賠償等事件，上訴人對於中華民
國110年1月27日臺灣新北地方法院109年度訴字第2750號第一審
判決提起上訴，本院於110年4月27日言詞辯論終結，判決如下：
    主      文
上訴駁回。
第二審訴訟費用由上訴人負擔。
    事實及理由
一、本件上訴人主張：被上訴人於民國109年1月至8月間，多次
    在其臉書粉絲專頁帳號「麥克風的市場求生手冊」及「麥克
    風的求生手冊」上貼文時故意標記「#綠共網軍#四月老師的
    幸福魔法屋#甲○○#甯祥豪#吳孝銓#應鳴天」（下稱系爭標記
    ）或以「投資文選、小心詐騙、智火現代魔法系統、四月老
    師的幸福魔法屋、神棍騙財騙色」、「投資文選、小心詐騙
    、網軍蟑螂、四月老師的幸福魔法屋、智火現代魔法系統
　　、甲○○、民進黨二代網軍、深口袋行銷、甯祥豪」名稱設立
    粉絲專頁帳號（下稱系爭粉專帳號），將伊姓名及伊經營之
    公司品牌與網軍、詐騙等連結，侵害伊名譽、商譽。又在PT
    T平台以「stasis」帳號貼文攻擊伊（含在mo PTT鄉公所平
    台之轉貼文），指稱伊為民進黨走狗、綠共網軍、網軍蟑螂
    、小心詐騙、民進黨二代網軍等內容。復偷拍伊照片貼文
　　，藉以影射伊為變態、暴露狂等（以上詳如原判決附表【下
    稱附表】編號2-5、7-8所示），侵害伊名譽及商譽，伊因而
    承受精神上莫大痛苦等語，爰依民法第184條第1項前段、第
    195條第1項規定，求為命被上訴人給付新臺幣（下同）5萬
    元之判決（上訴人逾上開請求部分，業經原判決駁回，未據
    其聲明不服，又上訴人在本院另表示不再主張附表編號1、6
    所示之侵害事實，亦一併敘明）。並上訴聲明：㈠原判決關
    於駁回伊後開之訴部分廢棄。㈡被上訴人應給付伊5萬元。
二、被上訴人則以：伊並未偷拍上訴人照片，未設立系爭粉專帳
    號，伊僅有轉貼自上訴人臉書之文章、照片，又伊所為之貼
    文均僅在回應上訴人臉書文章內容，或就上訴人對伊之羞辱
    、抹黑、造謠為澄清，或侵害伊個資行為之指摘，並無侵害
    上訴人名譽、商譽或侮辱上訴人之故意等語，資為抗辯。並
    答辯聲明：上訴駁回。
三、查上訴人主張被上訴人有附表編號2-5、7-8所示，在臉書粉
    絲專頁帳號「麥克風的市場求生手冊」及「麥克風的求生手
    冊」上貼文時為系爭標記、並設立系爭粉專帳號以該帳號名
    稱貼文、及在上開麥克風等臉書貼其照片及文章、在PTT平
    台以「stasis」帳號貼文（含mo PTT平台轉貼文章）之事實
    ，業據其提出相關網頁貼文資料為證（見原審卷第17、23、
    25、49、51、53、57頁），被上訴人雖不爭執上開標記及貼
    文之事實，惟否認系爭粉專帳號為其所設立，並抗辯其貼文
    僅係回應上訴人對其之指控及澄清，且附表編號8之照片並
    非偷拍上訴人照片，僅係轉貼上訴人之文章，非在影射其為
    變態，伊無侵害上訴人名譽、商譽或侮辱上訴人之故意等語
    。查：
　㈠上訴人主張附表編號2、7所示被上訴人在其臉書粉專帳戶「
　　麥克風的市場求生手冊」、「麥克風的求生手冊」上張貼系
    爭標記即「#綠共網軍#四月老師的幸福魔法#甲○○#甯祥豪#
    吳孝銓#應鳴天」、或「#綠共網軍#四月老師的幸福魔法#甯
    祥豪#吳孝銓#應鳴天」，侵害其名譽及商譽云云。惟查一般
    臉書作者常會就其文章為關鍵字之標記，供他人搜尋之用
　　，故被上訴人在其臉書為「#綠共網軍#四月老師的幸福魔法
    #甲○○#甯祥豪#吳孝銓#應鳴天」之標記，核與一般臉書作者
    就其文章標註關鍵字之作為，尚無二致，且上開標記內之各
    該名詞乃各自獨立存在，並無法認定「#綠共網軍」即當然
    指上訴人，而參諸其所貼文章內容「3/24日到法院有機會一
    窺...還有自稱神棍研究所畢業的...四月甲○○的廬山真面目
    ...」、「垃圾網軍的行為我都蒐集在這裡了，自己看吧，
    等著看四月跟甯祥豪告我都不起訴，我告甯祥豪讓他背一堆
    案底...  檔案名稱：你不知道的DPP人格毀滅網軍（民進黨
    二代網軍.深口袋行銷.甯祥豪）」，亦僅在說明其與上訴人
    間有訴訟將開庭之預告，或說明上訴人對其提告之結果將會
    是不起訴等情，自難僅以系爭標記遽認被上訴人構成對上訴
    人名譽、商譽之侵害，故上訴人執系爭標記，主張被上訴人
    有故意侵害名譽及商譽之侵權行為，難認可取。
　㈡上訴人主張被上訴人設立系爭粉絲專頁帳號，並以該帳號貼
    文（附表編號3所示），侵害其名譽或商譽云云，並提出該
    網頁列印資料為證。被上訴人雖不爭執系爭粉絲專頁帳號有
    貼文之事實，惟否認該帳號為其所設立者。經查系爭粉絲專
    頁帳號之貼文內容，核係針對他人或被上訴人臉書關於經濟
    投資文章內容為回應貼文（見原審卷第23-25頁），尚難認
    有何侵害上訴人名譽、商譽之內容，亦無法據以認定系爭粉
    絲專頁帳號係被上訴人所設立，或被上訴人為其管理員。此
    外，上訴人始終不能提出其他證據以實其說，則其主張該粉
    絲專頁為被上訴人所設立，且以該名稱侵害其名譽、商譽，
    亦難認可取。
　㈢上訴人主張被上訴人在PTT平台以「stasis」帳號轉貼「
　　投資文選、小心詐騙、網軍蟑螂、四月老師的幸福魔法屋、
    智火現代魔法系統、甲○○、民進黨二代網軍、深口袋行銷、
    甯祥豪分享了1則貼文」（見原審卷第17頁）、及mo PTT平
    台轉貼文：「四月甲○○身為聯合搞我個資的共犯之一，叫你
    們這些狼狽為奸的民進黨走狗綠共網軍剛好而已啦！」（見
    原審卷第53頁），侵害其名譽、商譽，亦為被上訴人所否認
    。查「stasis」所轉貼者乃系爭粉絲專頁帳號之貼文，而上
    訴人不能證明系爭粉絲專頁帳號係被上訴人所設立者，已如
    前述，則上訴人執此主張被上訴人侵害其名譽、商譽，自非
    可取。至mo PTT之貼文，其發信站係PTT，並非被上訴人，
    故尚難以mo PTT平台將PTT之文章整理張貼於該平台之文章
    ，即認被上訴人有侵害上訴人名譽之故意。次查該貼文內容
    係指上訴人侵害其個資，及指侵害其個資者應被稱為民進黨
    走狗、綠共網軍等語。而依被上訴人所提之網路新聞報導：
    「甯祥豪成立的二代網軍深口袋行銷跟南風公司一樣，每半
    個月向民進黨作成果匯報，也會呈現成果數據…甯祥豪團隊
    裡，有吳孝銓…」等語（見原審卷第116頁），以及上訴人與
    吳孝銓等人確有於網路上討論如何對被上訴人提出刑事告訴
    ，上訴人復表示由其先提妨害名譽與恐嚇告訴，且上訴人及
    甯祥豪確有先後向臺灣臺北地方檢察署（下稱臺北地檢署）
    、新北地方檢察署檢察官對被上訴人提出妨害名譽及恐嚇安
    全等刑事案件之告訴，並均經上開各地檢署檢察官為不起訴
    處分等情（見原審卷第65頁、第79至82頁、第119至122頁之
    網路對話內容、臺北、新北地檢署檢察官不起訴處分書），
    可見被上訴人係據此推論上訴人與甯祥豪、吳孝銓共謀侵害
    其個資，且其等均係民進黨所僱之網軍之事實，故縱上開貼
    文係被上訴人所為，則其基於上開認識，貼文指摘上訴人侵
    害其個資，及指稱侵害其個資者，均應被稱為民進黨走狗、
    綠共網軍等語，亦屬關於不正行為之價值評論，亦難認有何
    侵害上訴人名譽或商譽之故意。
　㈣上訴人主張被上訴人偷拍其照片，在臉書粉專帳戶「麥克風
    的市場求生手冊」上張貼其照片，並張貼「我猜走光是指露
    屌吧？個人覺得一個男的有女裝癖就算了，還故意把公共場
    所當痴漢暴露狂比較噁心猥褻就是惹，只拍照存證沒叫警察
    把那個死變態現場抓起來，真是太便宜他了。囧rz。原文底
    下一堆人認為要公佈，我也支持SEAFOOD 公佈那個死變態是
    誰！！」之內容（如附表編號8所示），影射其為痴漢暴露
    狂、噁心猥褻、死變態，侵害其名譽權云云。惟觀諸該網頁
    張貼之照片僅係坐於椅子上之下半身正面及側面照，並無從
    窺知照片中究為何人，已難據以認定被上訴人有偷拍上訴人
    之照片。次查被上訴人上開貼文之下方另有上訴人於4 小時
    前所張貼其抓到在公共場所偷拍變態之文章，即：「對了，
　　我上個禮拜抓到一個會在公共場所偷拍男人走光照的死變態
　　，我證據都搜齊了。我還在想是不是要公佈這個死變態，還
    是要把資料寄給和他有合作關係的廠商，讓他們小心一點？
　　」（見原審卷第51、101頁），由上下方文章之編排比對，
    堪認被上訴人之貼文內容係對於下方上訴人貼文內容之回應
　　，尚不致使人誤解被上訴人上方貼文中所指死變態為下方文
    章之貼文者即係上訴人。從而，上訴人主張被上訴人張貼如
    附表編號8所示之內容及照片有影射其為變態者而有侵害其
    名譽等情，亦非可取。
　㈤末查上訴人關於被上訴人有影射其為蟑螂、神棍、網軍、騙
    財騙色之主張，業經原判決於事實及理由欄三、㈠3.認定被
    上訴人並無構成侵害名譽及商譽之故意及無損上訴人在社會
    之評價及其所持之理由，本院就此部分之攻防意見及法律上
    意見大致與原判決相同，爰依民事訴訟法第454條第2項規定
　　，予以援用，不再贅述。
四、綜上所述，上訴人主張被上訴人有侵害其名譽、商譽，依民
    法第184條第1項前段、第195條第1項規定，請求被上訴人給
    付5萬元，尚非有據，不應准許。從而，原審就此部分所為
    上訴人敗訴之判決，並無不合。上訴論旨指摘原判決此部分
    不當，求予廢棄改判，為無理由。
五、本件事證已臻明確，兩造其餘之攻擊或防禦方法及所用之證
    據，經本院斟酌後，認為均不足以影響本判決之結果，爰不
    逐一論列，附此敘明。
六、據上論結，本件上訴為無理由，依民事訴訟法第449條第1項
    、第78條，判決如主文。
中　　華　　民　　國　　110 　年　　5 　　月　　25　　日
                  民事第二十五庭
                        審判長法  官  謝碧莉
                              法  官  林晏如
                              法  官  陳月雯
正本係照原本作成。
不得上訴。
中　　華　　民　　國　　110 　年　　5 　　月　　25　　日

                              書記官  鄭靜如